【裁判字號】    91,重訴,2486
【裁判日期】    920114
【裁判案由】    分割共有物
【裁判全文】
臺灣臺北地方法院民事判決  九十一年度重訴字第二四八六號
    原      告  甲○○
                己○○
                戊○○
    共      同
    訴訟代理人  呂沐基律師
    被      告  丁○○○
                丙○○
                乙○○
    訴訟代理人  林寶秀
右當事人間請求分割共有物事件本院判決如左：
    主    文
原告之訴駁回。
訴訟費用由原告連帶負擔。
    事    實
本件不經言詞辯論而為判決，兩造於準備程序中聲明及陳述如下：
壹、原告方面：
一、聲明：請判決兩造公同共有坐落台北縣新店市○○段二一三地號土地面積七八七
          點三六平方公尺（權利範圍三百分之六十），及其上四戶建物（每戶面積
          均為八五點０七平方公尺）包括新店市○○段八九三建號、八九四建號、
          八九五建號、八九六建號，准予依拍賣程序變賣，所得價金均各按應有部
          分六分之一之比例分配。
二、陳述：
（一）如聲明所示之土地及其上四戶建物，原為被繼承人高賀松所有，因高賀松死亡
      ，由其配偶丁○○○、次男丙○○、三男乙○○、五男甲○○、長女己○○及
      次女戊○○等六人繼承，於九十一年五月二十二日登記為公同共有。
（二）本件兩造並無不能分割之情事，且亦無不能分割之約定，依最高法院三十七年
      上字第七三五七號判例意旨，自得終止公同共有關係，爰依民法第八百三十條
      第二項規定訴請分割如聲明所示之公同共有物，並以減縮聲明狀繕本之送達為
      終止公同共有關係及請求分割公同共有物之意思表示，且因本件標的不適於現
      物分割，併請求准予變賣後按應有部分各六分之一分配。
（三）本件訴訟標的為民法第八百三十條第二項，無涉親屬法或繼承法之規定。
三、證據：提出繼承系統表影本、戶籍謄本影本及土地建物登記謄本各一份為證。
貳、被告方面：
一、聲明：原告之訴駁回。
二、陳述：
（一）兩造曾經就包括本件標的在內之房屋作出分配合意，雙方訂有協議書，此為雙
      方不分割之協議，其他親屬可為證明，另被告丁○○○本人之供述亦可佐證。
（二）被繼承人死亡後，被告丁○○○多次委請親友出面，並以存證信函請原告依協
      議書辦理繼承分割事宜，並於九十一年一月十七日向新店市公所調解委員會聲
      請調解繼承分割事宜，之後調解不成立。
（三）原告起訴請求分割行為，已違反協議書所示之約定，且與被繼承人生前所為遺
      產之分配不符。
三、證據：提出協議書影本、調解不成立證明書影本、遺產稅免稅證明書影本及土地
          建物登記謄本各一份為證。
    理    由
一、按繼承人有數人時，在分割遺產前，各繼承人對於遺產全部為公同共有。繼承人
    得隨時請求分割遺產，民法第一千一百五十一條、第一千一百六十四條前段定有
    明文。是繼承人欲終止其間之公同共有關係，惟有以分割遺產之方式為之。至最
    高法院三十七年上字第七三五七號判例所謂公同共有關係得由公同共有人中之一
    人或數人向其他公同共有人表示終止公同共有關係之意思表示，係就民法第八百
    二十九條所定不得請求分割公同共有物之公同共有關係所為之詮釋，與遺產得隨
    時請求分割者，自屬有間，尚無民法第八百二十九條規定適用之餘地。自無上開
    判例適用之可言，此最高法院八十二年台上字第七四八號民事判決可供參考。
二、本件原告主張如聲明所示之土地及其上四戶建物，係因繼承關係而登記為公同共
    有，合法終止公同共有關係後訴請予以分割等情，經本院闡明後，原告自稱其請
    求權基礎為民法第八百三十條第二項規定，並非根據繼承關係來請求等語（見本
    院九十一年十二月十一日準備程序筆錄第三頁）。查，被繼承人高賀松死亡後，
    共遺下七筆遺產，除訴之聲明所示之土地及其上四戶建物外，尚有新店市○○段
    二一四地號之土地一筆及現金一筆一千元，而聲明所示之新店市○○段二一三地
    號土地（權利範圍三百分之六十）及其上四戶建物包括新店市○○段八九三建號
    、八九四建號、八九五建號、八九六建號，則因繼承登記為兩造六人公同共有，
    此有土地建物登記謄本及遺產稅免稅證明書影本在卷可稽，就聲明所示之土地及
    其上四戶建物，既因繼承關係而登記為兩造公同共有，則原告如欲終止此一公同
    共有關係，揆諸上開判決所示，僅可依據民法第一千一百六十四條規定訴請遺產
    分割，捨此之外並無他途，而原告卻逕以民法第八百三十條第二項為據訴請分割
    ，是縱令原告所主張之事實屬實，其分割之請求亦無法准許，原告所訴之事實在
    法律上顯無理由，應不經言詞辯論逕予駁回。
結論：本件原告之訴為無理由，依民事訴訟法第二百四十九條第二項、第八十五條第
      二項，判決如主文。
中      華      民      國    九十二    年    一      月        十四    日
                                臺灣臺北地方法院民事第四庭
                                    審判長法      官  林勤綱
                                          法      官  劉又菁
                                          法      官  陳正昇
右為正本係照原本作成
如不服本判決應於送達後二十日向本院提出上訴狀
中      華      民      國    九十二    年    一      月        十四    日
                                          法院書記官  袁以明


司法院資訊處製作；財團法人民間司法改革基金會備份。
